臺灣士林地方法院刑事判決　　　　　　　　　　　　　九十一年度訴字第二二八號
　　聲　請　人　臺灣士林地方法院檢察署檢察官
　　被　　　告　甲○○
右列被告因偽造文書等案件，經檢察官聲請以簡易判決處刑（九十年度偵字第一二一
七四、一二一七五號），本院認不宜以簡易判決處刑，改依通常程序審理，茲判決如
左：
    主  文
甲○○傷害人之身體，處拘役伍拾日，如易科罰金，以佰元折算壹日。
被訴偽造文書部分無罪。
    事  實
一、甲○○原係丙○○之妻（已於民國九十一年一月間離婚），二人具有家庭暴力防
    治法第三條第一款之家庭成員關係，於民國（下同）九十年九月二十一日下午五
    時許，在臺北市○○區○○街三十號蘇美實業有限公司（下稱蘇美公司）內，二
    人因對帳問題發生口角，而丙○○又一再追問甲○○，致甲○○一時氣急，竟萌
    生傷害之犯意，以手拉住丙○○左手後再以嘴咬傷丙○○左手臂，造成丙○○因
    此受有左手臂撕裂傷（一公分乘以一公分）之傷害。
二、案經丙○○訴請臺灣士林地方法院檢察署檢察官偵查聲請以簡易判決處刑，本院
    認不宜以簡易判決處刑，改依通常程序審理。
    理  由
甲、按第一審法院得因檢察官之聲請，不經通常審判程序，逕以簡易判決處刑者，以
    依被告在偵查中之自白或其他現存之證據，已足認定其犯罪者為限，此觀諸刑事
    訴訟法第四百四十九條第一項規定自明。被告所犯之罪不合於該條所定得以簡易
    判決處刑時，依同法第四百五十二條、第四百五十一條之一第四項但書第一款規
    定，即應依通常程序審判之。本件聲請人即公訴人臺灣士林地方法院檢察署檢察
    官認被告甲○○涉有傷害及偽造文書等罪嫌，無非係以告訴人丙○○之指訴及證
    人乙○○之證述，再參以卷附之中興人壽保險股份有限公司之意外險要保書及診
    斷證明書等影本等為其論據。惟訊據被告矢口否認有何偽造文書犯行，是被告究
    竟有無犯罪之事實，於本院受理之初，尚不能全無疑問，殊有詳為查明之必要。
    亦即本案偽造文書部分既無被告在偵查中之自白，復難僅憑檢察官於聲請時現存
    之證據認定被告犯罪，揆諸首開規定，顯無逕以簡易判決處刑之餘地。原檢察官
    聲請以簡易判決處刑，容有未合，自應依通常程序進行審判。其次，依刑事訴訟
    法第四百五十一條第一項、第三項之規定，檢察官聲請以簡易判決處刑者，其聲
    請與起訴有同一之效力。本件如上所述，既認檢察官簡易判決之聲請於法未合，
    應依通常程序審判，則參照上開刑事訴訟法第四百五十一條第一項及第三項之規
    定，應認本件業經檢察官提起公訴，合先敘明。
乙、有罪部分：
一、右揭事實，業據被告甲○○於偵查時及本院審理中坦承不諱，核與告訴人丙○○
    指訴之情節相符，而告訴人丙○○受有如事實欄所示之傷害，亦有臺北市立中興
    醫院醫療費用收據及甲種診斷證明書（附於臺灣士林地方法院檢察署九十年度他
    字第二四八九號偵查卷，第六頁至第七頁）在卷可稽，此外復有臺北市政府警察
    局受理非刑事案件報二聯單及本院八十九年度婚字第四九三號民事判決等附卷為
    憑，足徵被告之自白與事實相合，本件事證明確，被告犯行堪以認定，應予依法
    論科。
二、核被告所為，係犯刑法第二百七十七條第一項普通傷害罪。被告甲○○原為丙○○配偶，與之有家庭暴力防治法第三條第一款之家庭成員關係，且係故意對家庭
    成員實施身體上不法侵害之行為，屬家庭暴力防治法第二條第二項之家庭暴力罪
    ，附此敘明。爰審酌被告無不良前科，此有臺灣高等法院被告全國前案紀錄表存
    卷可按，素行良好，及其犯罪之動機、目的、手段、所生之危害、犯後態度、告
    訴人傷害之程度等一切情狀，量處如主文所示之刑，並諭知易科罰金之折算標準
    ，以資懲儆。
丙、無罪部分：
一、檢察官聲請簡易判決處刑意旨另略以：被告甲○○未經其夫丙○○書面承認及約
    定保險金額，竟基於偽造文書之犯意，於八十七年八月間某日，在臺北市○○區
    ○○街三十號，擅自以不知情之丙○○為被保險人，而於中興人壽保險股份有限
    公司（下稱中興公司，現即為遠雄人壽保險股份有限公司）之意外險要保書上簽
    章欄內冒簽「丙○○」之姓名後，持以行使，將之交予不知情之中興公司之業務
    員乙○○，向中興公司投保「意外險」，足以生損害於丙○○，俟丙○○於九十
    年間在保險櫃內發現上開要保書後，始知悉上情，案經丙○○告訴，因認被告甲○○另涉犯刑法第二十六條、第二百十條之行使偽造私文書罪嫌云云。
二、按犯罪事實應依證據認定之，無證據不得推定其犯罪事實。又不能證明被告犯罪
    者，應諭知無罪之判決，刑事訴訟法第一百五十四條、第三百零一條第一項分別
    定有明文。又事實之認定，應憑證據，如未能發現相當證據，或證據不足以證明
    ，自不能以推測或擬制之方法，以為裁判基礎；且認定不利於被告之事實，須依
    積極證據，苟積極證據不足為不利於被告事實之認定時，即應為有利於被告之認
    定，更不必有何有利之證據，最高法院四十年台上字第八六號、三十年上字第八
    一六號判例可資參照。另按認定犯罪事實，所憑之證據，雖不以直接證據為限，
    間接證據亦包括在內，然無論直接或間接證據，其為訴訟上之證明，須於通常一
    般之人均不致於有所懷疑，而得確信其為真實之程度者，始得據之為有罪之認定
    ，倘其證明尚未達到此一程度，而有合理性懷疑之存在時，即無從為有罪之認定
    ，此亦有最高法院七十六年台上字第四九八六號判例可資參照。復按告訴人之告
    訴，係以使被告受刑事訴追為目的，是其陳述是否與事實相符，仍應調查其他證
    據以資審認，最高法院五十二年台上字第一三００號著有判例可循。
三、本件檢察官認被告甲○○涉犯上開偽造文書罪，無非係以告訴人丙○○之指訴及
    證人乙○○之證詞，再參以卷附之中興公司意外險要保單影本為其論據。惟訊據
    被告甲○○堅決否認有何前揭偽造文書犯行，並辯稱：這件意外險，丙○○並非
    不知情，且這件是八十六年投保的，八十七年是續保，因丙○○從七十五年開始
    就有出國，並有投保意外險、終身險，這二十年來都是伊幫他辦的，雖然該要保
    單上丙○○的名字是伊簽的，但伊事先有經過丙○○的同意等語。
四、經查，證人即本件中興公司意外險要保單承辦業務員乙○○於本院審理時即明白
    指稱：當初伊跟甲○○講這個意外險時，她有打電話跟丙○○確認，當時丙○○
    並沒有當場簽，而甲○○後來有跟伊說，她老公同意，後來伊去收保險費時，是
    公司的小姐拿給伊的，且這件意外險是續保，早在八十六年就已投保，另伊之前
    曾在蘇美公司上班，曾跟丙○○及甲○○夫婦相處過，而公司的事，事實上丙○○都是叫他老婆去做，且丙○○經常出國，這二十年來，甲○○經常幫丙○○辦
    保險等情（見本院九十一年六月十日審判筆錄），參以告訴人丙○○亦自承七十
    五年間甲○○為其投保之國泰二十一世紀終身壽險，有經過其同意投保，且後來
    於八十八年四月二十一日有變更該保險契約內容，其有親自簽名確認，至要保書
    上之印章，平常均由甲○○保管使用等語（見本院九十一年五月十六日訊問筆錄
    ），並有國泰二十一世紀終身壽險要保書、保險契約內容變更申請書等影本在卷
    可稽，足見告訴人並非全然不知被告為其投保之事，否則何以被告會在保險契約
    內容變更申請書上簽名？是證人乙○○上開證詞，應非虛妄，堪予採信。自不能
    徒憑該意外險要保書係由被告所簽署即遽認被告未經告訴人之同意而投保，故被
    告所辯投保前業經告訴人同意乙節，足堪憑採。此外，復查無其他積極證據足認
    被告有何前揭偽造文書犯行，尚不能僅憑告訴人片面之指訴，遽入人於罪，揆諸
    首揭說明，既不能證明被告此部分犯罪，即應為無罪之諭知，以昭平允。
據上論斷，應依刑事訴訟法第四百五十二條、第二百九十九條第一項前段、第三百零
一條第一項，刑法第二百七十七條第一項、第四十一條第一項前段，罰金罰鍰提高標
準條例第一條前段、第二項，判決如主文。
本案經檢察官曾淑華到庭執行職務
中      華      民      國     九十一     年     六     月    二十四    日
                                      臺灣士林地方法院刑事第三庭
                                          法  官  李  育  仁
右正本證明與原本無異。
如不服本判決，應於判決送達後十日內，向本院提出上訴狀。
                                          書記官  劉  提  幸
中      華      民      國     九十一     年     七     月      二      日
附錄本案論罪科刑法條：
中華民國刑法第二百七十七條：
 (普通傷害罪)
傷害人之身體或健康者，處三年以下有期徒刑、拘役或一千元以下罰金。
犯前項之罪因而致人於死者，處無期徒刑或七年以上有期徒刑；致重傷者，處三年以
上十年以下有期徒刑。
